臺灣臺中地方法院民事裁定
110年度破字第23號
聲  請  人  阿薩投資顧問有限公司

法定代理人  梁家源  


代  理  人  甘昊文  
相  對  人  湯秉宏即湯吉祥


上列當事人間聲請宣告破產事件，本院裁定如下：
    主    文
聲請駁回。
聲請程序費用由聲請人負擔。
    理    由
一、聲請意旨略以：相對人尚積欠聲請人本金新臺幣（下同）1,
    311,026元，及截至民國111年1月18日止之相關利息3,880,6
    31元，因相對人現已無法清償聲請人之欠款，爰依法為債務
    人聲請破產宣告等語。
二、按破產，對債務人不能清償債務者，宣告之，固為破產法第
    57條所明定。惟依同法第148條規定之旨趣，若債務人之財
    產不敷清償破產財團之費用及財團之債務，尚難認有宣告破
    產之實益。是以法院就破產之聲請，應依職權為必要之調查
    ，倘債務人確係毫無財產可構成破產財團，或債務人之財產
    不敷清償破產財團之費用及財團之債務，無從依破產程序清
    理其債務時，參照司法院25年院字第1505號解釋意旨，自得
    以無宣告破產之實益，裁定駁回其聲請（最高法院97年度台
    抗字第77號裁定意旨參照）。又債務人之資產已不足清償稅
    捐等優先債權，他債權人更無受償之可能，倘予宣告破產，
    反而須優先支付破產財團之管理、分配所生之費用及破產管
    理人之報酬等財團費用，將使破產財團之財產更形減少，優
    先債權人即稅捐機關之債權減少分配或無從分配，其他債權
    人更無在破產程序受分配之可能，顯與破產制度之本旨不合
    （最高法院98年度第4次民事庭決議參照）。按依保險法第1
    19條第1項規定，要保人得終止保險契約，其保險費已付足1
    年以上者，保險人應於接到通知後1個月內償付解約金；其
    金額不得少於要保人應得保單價值準備金之4分之3。而要保
    人破產後，喪失對其財產之管理處分權，終止權亦屬之，須
    由破產管理人繼受為之。破產管理人得依法終止該保險契約
    ，該解約金即具權利性質，而得列入要保人之破產財團(最
    高法院108年度台抗字第481號裁定意旨參照)。
三、經查：
(一)聲請人主張其對相對人有逾5,191,657元（計算式：本金1,3
    11,026元＋截至111年1月18日之利息3,880,631元＝5,191,657
    元）之債權存在，經多次強制執行仍無結果等情，業據提出
    本院102年度司執字第104406號債權憑證及繼續執行紀錄表
    、債權讓與聲明書等件為證（見本院卷第13至19頁、第111
    至121頁），此部分事實堪予認定。
(二)關於相對人是否有其他債權人存在，經本院函詢函請財團法
    人金融聯合徵信中心提供債務人之完整債權人清冊，其函覆
    結果顯示相對人尚有積欠甲○（台灣）商業銀行股份有限公
    司（下稱甲○銀行）信用卡帳款，與甲○銀行陳報相對人債務
    資料相符，堪認有多數金融機構債權人存在（見本院卷第15
    1至159頁、第165至177頁、第209至235頁）。
(三)關於相對人現存之財產：
　⒈依本院調閱之稅務電子閘門財產所得調件明細表，相對人於1
    08年度之給付總額僅10,800元、109年度之給付總額僅27,20
    0元、110年度之給付總額僅9,900元，名下復無其他財產。
　⒉就相對人可得領取之解約金或其他保險給付，經台灣人壽保
    險股份有限公司函覆結果顯示，以相對人為要保人之保單僅
    有1張，為醫療保險及殘廢照顧終身健康保險，無保單價值
    準備金；南山人壽保險股份有限公司函覆結果顯示，以相對
    人為要保人之保單僅有1張，為1年期壽險/意外險，無保單
    價值準備金；新光人壽保險股份有限公司函覆結果顯示，以
    相對人為要保人之保單有4張，截至110年11月29日止之解約
    金共計1,496,157元；國泰人壽保險股份有限公司函覆結果
    顯示，以相對人為要保人之保單有3張，其中醫療險無解約
    金，其餘保單截至110年12月1日止之解約金共計939,346元
    （見本院卷第47、77、97、101頁），以上解約金共計2,435
    ,503元（計算式：1,496,157元＋939,346元＝2,435,503元）
    。
　⒊就相對人持有之股份，經本院函詢臺灣集中保管結算所股份
    有限公司，該公司函覆結果為相對人持有宏福建設股份有限
    公司之股份3,000股（見本院卷第67頁），因該公司業已下
    市，相對人之股份無價值。
  ⒋基上，破產財團總計約2,435,503元，顯不足以清償其所負債
    務，核與破產法第57條之要件相符。
(四)按破產人及其家屬之必要生活費及喪葬費，視為財團費用，
    關於破產法第95條第2項定有明文。查相對人與父母同住於
    臺中市，與配偶育有2名未成年子女，再觀諸相對人父母、
    子女之財產及所得資料，渠等名下或無收入、財產，或所有
    資產顯不能維持生活，堪認均屬相對人應負扶養義務之權利
    人，茲參酌行政院主計總處家庭收支調查之平均每人月消費
    支出，其中最新資料109年臺中市為24,187元，是相對人及
    其父母、子女（與其配偶各負擔2分之1）每月必要生活費應
    為96,748元【計算式：24,187元×3人＋（24,187元÷2）×2人＝
    96,748元】。再依司法院頒布「各級法院辦案期限實施要點
    」第2點之規定，破產事件辦理期限為2年，據此便可推估此
    項財團費用至少為2,321,952元【計算式：96,748元/月×24
    個月＝2,321,952元】，是本件財團費用包含相對人及其親屬
    必要生活費用約2,321,952元。而破產程序進行具有一定繁
    雜性，依破產法第83條第1項規定，破產管理人，應就會計
    師或其他適於管理該破產財團之人中選任之，實務上多指定
    律師、會計師等專業人員擔任破產管理人。另破產監查人亦
    為破產程序必備機關，依破產法第128條規定，破產法第84
    條規定於監查人亦準用之，是監查人之報酬應視為管理破產
    財團之費用，而列為財團費用。是破產程序所需支付之財團
    費用及財團債務，包括破產管理人、破產監查人之報酬以及
    登報公告、製作表冊、往返法院閱覽案卷、召開會議、開庭
    、通知債權人等相關費用，若有爭執需進行訴訟所耗時間、
    勞費尚難估計，勢必另外支出相當之程序費用，參酌律師每
    審級案件收費標準約為6萬元至10萬元，如本件宣告破產，
    財團所需費用至少需2,441,952(計算式：破產管理人報酬6
    萬元＋監查人報酬6萬元＋相對人及其家屬之必要生活費2,321
    ,952元＝2,441,952元)。是扣除上開破產期間應支付之財團
    費用、破產程序中必須花費之公告、債權人會議等管理、分
    配之必要費用，相對人顯無剩餘資產可供組成破產財團，自
    無從清償破產債權。
(五)第按破產制度之目的，在求多數債權人之公平受償，如勉強
    組成破產財團後，他破產債權人卻無法藉由破產程序而受到
    任何清償之機會，徒浪費資金於支付破產財團費用及債務，
    即無進行破產程序之必要。本件聲請人所有之資產尚不足支
    付破產財團費用，自無從透過破產程序法清償破產債權，且
    聲請人本來即有債權憑證、執行名義，若發現相對人有財產
    ，即可聲請強制執行而獲得滿足，所需之勞費較為減省，進
    行破產程序對於聲請人亦未必較為有利。揆諸首開規定及說
    明，聲請人聲請破產即無實益，不應准許。　　
四、依破產法第5條、民事訴訟法第95條、第78條，裁定如主文
    。
中　　華　　民　　國　　111 　年　　7 　　月　　29　　日
                  民事第六庭    法  官  楊雅婷
正本係照原本作成
如不服本裁定應於送達後10日內向本院提出抗告狀，並繳納抗告
費新臺幣1,000元。
中　　華　　民　　國　　111 　年　　7 　　月　　29　　日
                                書記官  謝其任